最　高　行　政　法　院　判　決　　　　　　　　　　　九十三年度判字第七七號
　　再 審原 告　甲○○
　　再 審被 告　財政部基隆關稅局
　　代　表　人　乙○○
右當事人間因虛報進口貨物事件，再審原告對於中華民國九十一年八月三十日本院九
十一年度判字第一五九八號判決，提起再審之訴。本院判決如左：
　　主  文
再審之訴駁回。
再審訴訟費用由再審原告負擔。
　　理　由
本件再審原告以本院九十一年度判字第一五九八號判決（下稱原判決）有行政訴訟法
第二百七十三條（再審起訴狀誤植為第二百七十五條）第一項第一款及第五款之再審
事由，提起再審之訴，略謂：本院於九十一年八月三十日甫以「本件被告原代表人業
已變更，由乙○○繼任」，裁定「本件應由乙○○為被告代表人之承受訴訟人，續行
訴訟」，則張朝欽顯無代表再審被告之權。本院九十一年八月三十日所為裁定既在乙
○○承受訴訟以前，本件訴訟程序當然停止，而裁定未經宣示者，以送達當事人時發
生效力，故本院之上開裁定既尚未送達當事人而未發生效力，在裁定送達當事人前，
本件即仍處於當然停止狀態，本院對訴訟程序當然停止之案件為判決，顯然違背行政
訴訟法第一百七十九條第一項之規定。又依學者見解認為，所謂為判決基礎之民事或
刑事判決及其他判決或行政處分，只須曾以該項裁判或行政處分，為自由心證判斷事
實之資料已足，非必其判決受該裁判或行政處分之羈束。本院八十九年度判字第二五
九六號原確定判決理由第四點，既以「前開判決之認定事實採用證據，經核並無不妥
，雖尚未判決確定，仍得採為本件之證據」，顯係以刑事判決作為認定再審原告虛報
進口貨物名稱，並逃避管制之證據，自係以刑事判決為判決基礎，而非「引用刑事判
決所用之證據，自行斟酌證據而認定事實，以為判斷」，原判決認原確定判決係引用
刑事判決所用之證據，自行斟酌證據而認定事實，以為判斷，尚非逕以該刑事判決為
判決基礎，已違背行政訴訟法第二百七十三條第一項第一款，而得以再審之訴聲明不
服云云。
按再審之訴顯無再審理由者，得不經言詞辯論，以判決駁回之，觀之行政訴訟法第二
百七十八條第二項自明。再審原告主張再審被告之代表人張朝欽，於前次再審訴訟程
序中業已變更，由乙○○繼任，訴訟當然停止。原判決當事人欄仍記載張朝欽為代表
人，顯有當事人未經合法代表之違法云云。惟查，本件再審原告於前次再審訴訟程序
起訴時，再審被告之代表人為張朝欽，其代表人嗣後雖已變更為乙○○，惟在變更前
，本院已將再審原告起訴狀繕本送達再審被告收受，並由當時之代表人張朝欽提出答
辯，本院以再審原告之訴為顯無再審理由，既不經言詞辯論，自得逕為裁判宣示之，
難認原判決有當事人於訴訟未經合法代表之情形。次按行政訴訟法第二百七十三條第
一項第一款所謂適用法規顯有錯誤，係指原判決所適用之法規與該案應適用之現行法
規相違背，或與解釋、判例有所牴觸者而言。至於法律上見解歧異，再審原告對之縱
有爭執，要難謂為適用法規顯有錯誤，而據為再審之理由。經查原判決係以原確定判
決（本院八十九年度判字第二五九六號判決）以臺灣高等法院八十八年度上更（一）
字第一八七號刑事判決之認定事實採用證據，經核並無不妥，雖尚未判決確定，仍得
採為本件之證據，而認定再審原告等顯有虛報進口貨物名稱，並逃避管制之行為。原
確定判決固引用該刑事判決所用之證據，但係自行斟酌該證據而認定事實以為判斷，
尚非逕以上開刑事判決為判決基礎，自不得以該刑事判決經最高法院判決撤銷而主張
有行政訴訟法第二百七十三條第一項第十一款規定之適用。至原確定判決未調取刑事
案件之卷宗，即採用該證據，是否妥適，係另一問題，究難因此認原確定判決係以上
開刑事判決為裁判基礎，因將再審原告之訴駁回，經核原判決所適用之法規，並無與
該案應適用之法規相違背，或與解釋、判例有所牴觸之情形。再審原告主張為判決基
礎之民事或刑事判決及其他判決或行政處分，只須曾以該項裁判或行政處分，為自由
心證判斷事實之資料已足，非必其判決受該裁判或行政處分之羈束。原判決認原確定
判決係引用刑事判決所用之證據，自行斟酌證據而認定事實以為判斷，尚非逕以該刑
事判決為判決基礎，非但陷原規定判決法官不義，亦違背行政訴訟法第二百七十三條
第一項第一款，而得以再審之訴聲明不服云云，無非對原判決適用法律之見解為爭執
，難謂原判決適用法規顯有錯誤。綜上所述，再審原告提起本件再審之訴，顯無理由
，應予駁回。
據上論結，本件再審之訴為無理由，爰依行政訴訟法第二百七十八條第二項、第九十
八條第三項前段，判決如主文。
中　　華　　民　　國　　九十三　　　年　　　二　　　　月　　　五  　　　日
                    最 高 行 政 法 院  第 四 庭
                                審 判 長 法  官　　　廖　政　雄
                                         法  官　　　趙　永　康
                                         法  官　　　林　清　祥
                                         法  官　　　鍾　耀　光
                                         法  官      姜  仁  脩
右  正  本  證  明  與  原  本  無  異
　　　　　　　　　　　　　　　　　　　　 法院書記官　蘇  金  全
中　　華　　民　　國　　九十三　　　年　　　二　　　　月　　　五　　　　日
